臺灣桃園地方法院刑事判決　　　　　　　 94年度易字第542號
公　訴　人　臺灣桃園地方法院檢察署檢察官
被　　　告　丙○○
　　　　　　　　　　　號
選任辯護人　金鑫律師
上列被告因恐嚇等案件，經檢察官提起公訴（94年度偵字第2717
號），本院判決如下：
    主  文
丙○○無罪。
    理  由
一、公訴意旨略以：被告丙○○受不知情之宋游盛所託，處理其
    與甲○○間之土地糾紛。於民國93年9 月20日晚上8 時30分
    許，丙○○前往桃園縣平鎮市○○路○ 段42號甲○○住處，
    與甲○○理論，雙方一言不合，丙○○竟萌生公然侮辱之犯
    意，在前開地點門口之公眾得出入，為不特定人得共見共聞
    之場所，公然以「操你媽」貶抑、輕蔑之穢語辱罵甲○○。
    復仍有未足，出言以「你要小心，要找人讓你好看」等語，
    恫嚇甲○○，使得甲○○心生畏怖，足生危害於安全。嗣經
    甲○○請求其妻黃端陽報警，始悉上情。因認被告丙○○涉
    有刑法第305 條恐嚇罪及第309 條第1 項公然侮辱罪之罪嫌
    。
二、按犯罪事實應依證據認定之，無證據不得認定其犯罪事實；
    不能證明被告犯罪者，應諭知無罪之判決，刑事訴訟法第15
    4 條第2 項、第301 條第1 項分別定有明文。又按認定被告
    有罪之事實，應憑證據，如未能發現相當之證據，或證據不
    足以證明，自不能以推測或擬制之方法，以為裁判之基礎；
    且認定犯罪事實所憑之證據，其為訴訟上之證明，須達於通
    常一般人均不致有所懷疑，而得確信其為真實之程度者，始
    得據為有罪之認定，倘其證明尚未達到此一程度而有合理之
    懷疑存在時，尚難為有罪之認定基礎；苟積極證據不足以為
    不利於被告事實之認定，即應為有利於被告之認定，更不必
    有何有利之證據（最高法院30年上字第816 號、40年台上字
    第86號、76年台上字第4986號判例參照）。再按，以被害人
    之陳述為認定犯罪之依據時，必其陳述並無瑕疵，且就其他
    方面調查，又與事實相符，始能認有證據能力；告訴人之告
    訴，係以使被告受刑事訴追為目的，是其陳述是否與事實相
    符，仍應調查其他證據以資審認，此亦有最高法院61年度台
    上字第3099號、52年度台上字第1300號判例可供參照。另按
    ，刑法上之公然侮辱罪，係指侮辱他人，且該侮辱行為係公
    然為之始可成立。所謂公然，係指不特定多數人得以共見共
    聞之狀態，不以實際上果已共見共聞為必要，但必在事實上
    有不特定人或多數人得以共見或共聞之狀況。
三、查本件公訴意旨認被告丙○○涉有上揭恐嚇及公然侮辱之犯
    行，無非係以告訴人甲○○於警詢、偵訊之指述及於本院之
    證述，與證人即告訴人之妻黃端陽之證述為其其主要論據。
    訊之被告丙○○則堅決否認有何上揭犯行，並辯稱：伊是受
    宋游盛的委託前去找甲○○協商有關於土地糾紛，看巫先生
    是要買賣還是如何處理，或是要分割還是要依據法院的判決
    拆除地上物，當時伊敲門是甲○○開門讓伊進去，伊一開始
    就有表明身份，並有拿高等法院的判決及委託書給他看，甲○○就不講理，就大聲對伊咆哮，說不關伊的事情，要趕伊
    出去，當時甲○○還拿照相機照伊，如果伊對甲○○有不禮
    貌的動作，他應該可以照得到，而且甲○○也有錄音，如果
    伊有出言辱罵他，他拿錄音帶出來即可證明等語。
四、經查：
  (一)被告丙○○係受案外人宋游盛的委託，處理宋游盛與告訴人
    甲○○間有關坐落桃園縣平鎮市○○段廣興小段639 之10地
    號拆屋還地事宜一節，除據被告陳述在卷，並有被告所提出
    之委託書及臺灣高等法院90年度上字第758 號民事判決各1
    份在卷可稽，堪信屬實。
  (二)證人即告訴人甲○○於本院審理時，雖指稱被告以「操你媽
    」之語辱罵伊云云，證人黃端陽於檢察官94年3 月17日偵訊
    及本院審理時，亦證稱被告以「操你媽」之語辱罵甲○○云
    云，然查告訴人甲○○於93年9 月20日所製作之警詢筆錄，
    其並未指稱被告曾以「操你媽」之語辱罵伊，其於94年2 月
    24日所提出之陳述書（見偵查卷第31頁），亦未稱被告以「
    操你媽」之語辱罵伊，而衡之常情，告訴人甲○○是當時與
    被告爭執之人，其對於被告究否對之為辱罵之行為，當較一
    般在場聽聞之人的印象為深刻，則其事後所稱被告以「操你
    媽」之語辱罵伊云云，即難令人置信！又查告訴人於警詢中
    即稱：「（問：對於你所稱丙○○對你出言恐嚇，有無錄、
    音錄影或在場人聽聞？）沒有在場人聽聞。恐嚇內容我沒有
    錄音或錄影到。」等語，而證人黃端陽為告訴人甲○○之妻
    ，則證人黃端陽所為之證述是否屬實，即非無疑！經查證人
    黃端陽於警詢稱：「（丙○○非法侵入時你人位於何處？你
    如何得知？）廖員侵入我住家時，當時我人正於內廳休息，
    而於內廳聽到前廳有我先生正與不知何人在對話，而對話內
    容是我先生請對方出去，並問他是誰，請他表明身分，後對
    方就回話說：『操你媽，我要找人給你好看，』等語，後來
    我先生就喊趕快報案。（你如何得知侵入你住宅之人就是丙○○本人？）是我先生告訴我侵入住宅之人就是丙○○本人
    ，且我從房內自看出去，有看到他丙○○本人與我先生在對
    話。」云云；於檢察官94年3 月17日偵訊時稱：「我當時在
    內廳，有聽到不認識的人，非法進入我家，且有罵髒話說操
    你媽，且後來有說你要小心，要找人讓你好看。（是否看到
    被告臉？）我沒看清楚。身高大概有一六五公分。聲音我大
    概記得。」云云；於本院94年7 月6 日審理時則證稱：「起
    先八點半左右，有人敲門，我們家是沒有門鈴，我先生出去
    開門，我是坐在內廳，我們騎樓一邊是放車子，一邊是空的
    ，可以出入，我先生就問他說你要找誰，我先生說甲○○就
    是我，我先生請他表明身分，但他不但不表明身分，然後就
    好像與我先生起爭執，聲音很大聲，我有聽到，我怕我不敢
    出去看，但我有探頭出去看，他進來就大聲咆哮，開始罵髒
    話，什麼操你媽。他是後來過幾分鐘，說要小心，要找人要
    你好看。我沒有聽到他在跟我先生理論什麼事情。他好像是
    在叫他身分表明，但他不肯，他就在大聲咆哮‧‧‧其他的
    內容我沒有聽清楚，在理論什麼我不曉得。」云云，其前後
    所為之證述並不一致，且與告訴人甲○○之指述不一致，則
    被告是否真以「操你媽」貶抑、輕蔑之穢語辱罵甲○○即顯
    有疑義。又倘證人黃端陽當時果真於內廳內偷窺被告與其夫
    甲○○間之爭執，衡以常情，當有人對自己之親人為不禮貌
    之行為或與之爭執時，實無不出面制止之可能，況證人甲○○稱被告在其住處前後有十來分鐘之久，證人黃端陽稱伊害
    怕而未出面云云，顯悖於常情，是證人黃端陽所為之證言，
    不得逕採為被告不利認定之依據。
  (三)又依證人甲○○於本院審理時所證述，被告係由證人證人甲○○替其開門之後才進入屋內，被告係在屋內距門口約三公
    尺處辱罵伊，而證人乙○○於本院94年8 月10日審理時，稱
    被告係於進屋內七、八公尺處與告訴人發生爭執，則此是否
    符合刑法上之公然侮辱罪之「公然」，亦非無疑！查證人黃
    端陽於本院審理時所述，其住處的騎樓是車庫，也就是其所
    稱之前廳，前聽有六扇鋁門窗，騎樓再進去是客廳，也就是
    其所稱之內廳，被告到其住處時，其坐在內聽，其探頭出去
    看的時候，被告是站在玻璃門的裡面，已經快靠近一台車子
    的裡面，足見被告當時確實是在告訴人之屋內與告訴人發生
    爭執，而非在供行人通行之騎樓或馬路。又告訴人於本院審
    理時自承：伊房屋平常沒有開放給不特定人進出，當門關著
    時，人家都不會進去，被告當天去的時候，伊是開啟中間的
    玻璃門，伊家門口距離馬路白色邊線約有五公尺等語，堪認
    被告之房屋確非係供公眾得出入之場所，則被告與告訴人爭
    執時，縱使該房屋之玻璃門係呈開啟狀態，亦非一般不相識
    之人得自由進出，自非屬不特定多數人得以共見共聞之狀態
    ，此顯與「公然」之要件不符。
  (四)再告訴人甲○○於警詢及本院審理時，雖均指稱：伊要求被
    告表明身份，被告不表明身份，就一直出言恐嚇伊云云，然
    查被告於94年2 月24日提出於檢察官之陳述書（見偵查卷第
    31頁），其內容記載「我看到他們還交一份不知道什麼資料
    給警察（好像打字的公文、印刷字體文件）」等語，而由告
    訴人所提出之照片（見偵查卷第33頁），亦可見到被告當時
    確實有向警員出示文件，再衡以常情，被告既係受案外人宋
    游盛的委託，前去告訴人甲○○住處處理宋游盛與告訴人甲○○間之土地糾紛（拆屋還地事宜），被告前去告訴人甲○○住處詢問何人為甲○○之後，即不可能不表明其來意，並
    出示相關之文件，而在警方據報前來之後始提出文件證明其
    前去告訴人甲○○住處之目的，故認被告所稱其有先表明身
    份等語為可採信。又證人甲○○於本院審理時既稱被告恐嚇
    伊的時候，他是自己退到門口，伊才去拿相機照他，則被告
    當時果真對其有恐嚇之行為，則在門外之證人乙○○當可清
    楚聽到，然與本案無利害關係之證人乙○○於本院94年8 月
    10日審理時，已結證稱未聽到被告出言恐嚇告訴人，而是告
    訴人在趕人出去，是告訴人之指述顯有疑義。又查被告與證
    人乙○○均稱被告有拿出錄音機錄音，證人黃端陽於本院審
    理時亦證稱有見到伊先生甲○○拿出錄音機，證人乙○○更
    證稱：甲○○當時有錄音，伊有看到甲○○按下錄音按鈕，
    且甲○○強調說伊有錄音、伊有照相等語，則被告如確曾出
    言恐嚇告訴人，告訴人提出當時其與被告爭執之錄音帶，即
    可明瞭一切事實之真相，然告訴人於本院審理時竟稱其沒有
    錄音，此顯然違反常情，實難令人相信告訴人之指述完全屬
    實，自不得採為被告不利認定之依據。
  (五)至證人黃端陽雖證稱其有聽到被告對告訴人恐嚇，然如上所
    述，其前後之證述並不一致，且證人黃端陽於本院審理時係
    稱：「（警察有無說為何要你們到派出所製作筆錄？）因為
    我先生說他（按指被告）拿東西丟他，還恐嚇他，警察問說
    還有無其他人可以作證，我說我在屋內，警察就叫我到派出
    所製作筆錄」，而告訴人甲○○則稱：「（後來你太太黃端
    陽為何後來會到警察局製作筆錄？）因為房子是她的名字。
    是警察要求他去的」，二人之供述明顯不一致，且衡以常理
    ，倘證人黃端陽真有聽到被告對告訴人為恐嚇之言語，其根
    本無庸待警員之詢問，即會主動向警員表示被告有如何不法
    之行為，況其當時僅係向警員表示其在屋內，並未表示其有
    親眼目睹被告與其夫甲○○爭執，亦未表示其有聽聞被告出
    言恐嚇其夫甲○○，是其所稱有聽到被告出言「要小心，要
    找人讓你好看」等語恐嚇告訴人甲○○，顯係附和其夫之詞
    ，並不足採為被告不利之證據。
  (六)綜上所述，告訴人之指述既難採為被告不利認定之依據，公
    訴人所舉之證據亦尚不足以證明被告有上揭之犯行，而本院
    綜觀全案卷證資料，亦查無其他積極之證據足以認定被告確
    實有公訴意旨所指之公然侮辱及恐嚇之犯行，即不能證明被
    告有罪，自應依法為被告無罪判決之諭知。
據上論斷，應依刑事訴訟法第301條第1項，判決如主文。
本案經檢察官陳美華到庭執行職務。
中　　華　　民　　國　　94　　年　　8 　　月　　24　　日
                  刑事第九庭  審判長法　官  林明洲
                                    法　官　何燕蓉
                                    法　官　林春鈴
以上正本證明與原本無異。
如不服本判決，應於判決送達後10日內，向本院提出上訴狀（應
附繕本），上訴於臺灣高等法院。
                                    書記官  江世亨
中　　華　　民　　國　　94　　年　　8 　　月　　24　　日
